【裁判字號】    97,上訴,1775
【裁判日期】    980112
【裁判案由】    偽證
【裁判全文】
臺灣高等法院高雄分院刑事判決        97年度上訴字第1775號
上  訴  人
即  被  告  甲○○
選任辯護人  鄭國安律師
            吳麗珠律師
            蘇佰陞律師
上列上訴人因偽證案件，不服臺灣屏東地方法院97年訴字第125
號中華民國97年9 月24日第一審判決（起訴案號：臺灣屏東地方
法院檢察署95年度偵字第441 號），提起上訴，本院判決如下：
    主  文
原判決撤銷。
甲○○犯偽證罪，處有期徒刑陸月，減為有期徒刑參月。
    事  實
一、甲○○明知其並未於民國95年元旦在高雄縣大寮鄉吉祥加油
    站之廁所內拾獲制式子彈6 顆及仿BERETTA 廠92FS型半自動
    手槍製造之金屬槍枝用金屬彈匣1 個，實際上，各該子彈及
    彈匣係其弟陳宥榮未經主管機關許可，於92年1 月間某日在
    屏東縣東港鎮○○路23之90號，受真實姓名年籍不詳、綽號
    「國富」成年男子委託而收受，並為之代為保管而寄藏在屏
    東縣東港鎮○○路38巷28號住處。詎甲○○為使陳宥榮脫免
    刑事責任，竟基於偽證之犯意，於95年7 月13日15時50分許
    ，在臺灣屏東地方法院95年度訴字第300 號陳宥榮違反槍砲
    彈藥刀械管制條例案件（下稱系爭案件）中，以證人身分到
    場作證，並由審判長諭知得拒絕證言、具結之義務及偽證之
    處罰規定，命朗讀結文而於供前具結後，陳述：「被查獲之
    彈匣、子彈，是我於95年元旦那天，在高雄縣大寮鄉吉祥加
    油站的廁所內撿到，再前往屏東縣東港鎮○○路38巷28 號
    陳宥榮住處睡覺，因酒醉睡覺，會刺刺的，所以取出放在茶
    几抽屜」，而就陳宥榮有無寄藏子彈及彈匣之案情有重要關
    係事項，故意為虛偽不實之陳述，圖使陳宥榮脫免刑事責任
    ，並妨害法院對系爭案件審理之正確性。
二、案經臺灣屏東地方法院檢察署檢察官自動檢舉偵查起訴。
    理  由
一、本件上訴人即被告甲○○（下稱被告）所犯係死刑、無期徒
    刑、最輕本刑為3 年以上有期徒刑以外之罪，其就被訴事實
    為有罪之陳述，經本院告知簡式審判程序之旨，並聽取公訴
    人、被告及辯護人之意見後，經合議庭評議後，裁定進行簡
    式審判程序。本件卷內之人證、物證、書證等證據，依同法
    第273 條之2 規定，不受第159 條第1 項關於傳聞法則規定
    之限制，均有證據能力，合先敘明。
二、訊據被告坦承於系爭案件95年7 月13日審判期日，經以證人
    身分到庭，並由審判長告知得拒絕證言、具結之義務及偽證
    之處罰規定，命朗讀結文而供前具結後，其所陳述：「被查
    獲之彈匣、子彈，是我於95年元旦那天，在高雄縣大寮鄉吉
    祥加油站的廁所內撿到，再前往陳宥榮位於屏東縣東港鎮○
    ○路38巷28號住處睡覺，因為酒醉睡覺，會刺刺的，所以取
    出放在茶几抽屜」等語，係為使陳宥榮脫免寄藏子彈及彈匣
    之刑事責任而故意虛偽陳述，有證人結文及審判筆錄可稽（
    系爭案件之影印卷第46至50頁）。而陳宥榮應否負寄藏子彈
    及彈匣之刑事責任，業經陳宥榮於系爭案件之警詢及偵查中
    供稱：「子彈及彈匣係於90年1 月間之某日，在屏東縣東港
    鎮○○路23之90號住處，受綽號『國富』成年男子委託，代
    為保管寄藏，後來『國富』去世，就沒有取回」（系爭案件
    影印之警卷第1 至4 頁、偵查卷第11頁）；核與當日查獲之
    警員鍾春龍證稱：「經由監聽查獲；搜索過程沒有槍，只有
    彈匣及子彈在一樓客廳茶几的抽屜，陳宥榮是說他的朋友寄
    放的，問筆錄時有說那個朋友叫『國富』」相符（系爭案件
    之影印卷第52頁）。陳宥榮嗣雖翻異而否認犯行，惟經查明
    其在警詢及偵查中之供述，係出於自由意志，且所述情節與
    當時查獲扣案子彈及彈匣之現狀相符，其後翻供，僅在卸責
    而已，陳宥榮並因此而遭判處有期徒刑9 月、併科罰金10萬
    元確定，有本院95年度上訴字第1880號、最高法院96年度台
    上字第1691號判決可稽。被告明知其未曾拾獲子彈及彈匣，
    各該被查獲之子彈及彈匣係由其弟陳宥榮所寄藏，竟於系爭
    案件審理中，以證人身分，於案情有重要關係之事項，供前
    具結而為虛偽陳述，意圖影響法院對陳宥榮有無寄藏子彈及
    彈匣之判斷。被告故意虛構係由其拾獲子彈及彈匣而加以陳
    述，具有偽證之故意，甚為顯然，犯行洵堪認定。
三、按偽證罪之構成，以於執行審判職務之公署或於檢察官偵查
    時，對於案情有重要關係之事項，供前或供後具結，而為虛
    偽之陳述為要件。所謂虛偽之陳述，係指與案件之真正事實
    相悖，而足以陷偵查或審判於錯誤之危險者而言。且偽證罪
    不以結果之發生為要件，一有偽證行為，無論當事人是否因
    而受有利或不利之判決，均不影響其犯罪之成立。證人一經
    違背具結業務，就案情有重要關係之事項，為虛偽之陳述，
    即構成偽證罪，不必具有曲庇或誣陷他人之目的，更不必審
    判之果真而發生不正確之結果（最高法院69年台上字第2427
    號、71年度台上字第8127號判例、71年度台上字第3929號判
    決參照）。系爭案件之確定判決，雖未採認被告之證言，仍
    不影響其偽證罪之成立。核被告所為，係犯刑法第168 條之
    偽證罪。原審據以論處罪刑，固非無見，被告於原審否認犯
    行，固無可取，然已於本院坦認並表明悔意，以致原審量刑
    所憑之基礎事實已有變更，被告上訴意旨，以此指摘原判決
    量刑不當，即有理由，應由本院撤銷改判。爰審酌被告與陳
    宥榮有兄弟關係，出於親情，以為稍事配合，尚屬無關緊要
    ，實則不知法律輕重，按偽證有害司法公正，徒增訴訟程序
    勞費，虛耗司法資源，茲念其已認錯，所涉案情非重，虛偽
    陳述內容，對系爭案件之審理程序所造成之危害，犯後態度
    等一切情狀，量處有期徒刑6 月。又被告所犯為刑法第168
    條之偽證罪，犯罪時間在中華民國96年4 月24日以前，且宣
    告刑未逾有期徒刑1 年6 月，合於中華民國96年罪犯減刑條
    例第3 條第1 項第15款規定之減刑條件，應同時諭知其宣告
    刑及減得之刑。
據上論斷，應依刑事訴訟法第369 條第1 項前段、第364 條、第
299 條第1 項前段，刑法第168 條，中華民國96年罪犯減刑條例
第2 條第1 項第3 款、第7 條第1 項、第2 項，判決如主文。
本案經檢察官鄭銘謙到庭執行職務。
中    華    民    國    98    年    1     月    12    日
                  刑事第五庭    審判長法  官  曾永宗
                                      法  官  任森銓
                                      法  官  王伯文
以上正本證明與原本無異。
如不服本判決應於收受本判決後10日內向本院提出上訴書狀，其
未敘述上訴理由者，並得於提起上訴後10日內向本院補提理由書
狀（應附繕本）「切勿逕送上級法院」。
中    華    民    國    98    年    1     月    12    日
                                      書記官  黎  珍
附錄本件判決論罪科刑法條：
刑法第168 條：
於執行審判職務之公署審判時或於檢察官偵查時，證人、鑑定人
、通譯於案情有重要關係之事項，供前或供後具結，而為虛偽陳
述者，處7 年以下有期徒刑。


司法院資訊處製作；財團法人民間司法改革基金會備份。
